ACORDAO-COMPLETO-2556971

ACÓRDÃO 21/2023 ATA 1/2023 - PLENÁRIO

VISTOS, relatados e discutidos estes autos dos Embargos de Declaração opostos pelo Sr. George de Brito Sena, em face do Acórdão 1898/2022-TCU-Plenário, por meio do qual o Tribunal, dentre outras medidas, considerou irregulares as contas do aludido responsável e condenou-o ao pagamento do débito apurado nos autos, relativamente à percepção indevida de auxílio invalidez e melhorias em sua reforma militar, obtidas mediante fraude, bem como aplicou-lhe a multa do art. 57 da Lei 8.443/1992.    
ACORDAM os Ministros do Tribunal de Contas da União, reunidos em Sessão do Plenário, diante das razões expostas pelo Relator, em:
9.1. com fundamento no art. 34 da Lei 8.443/1992, c/c os arts. 277, inciso III, e 287 do Regimento Interno/TCU, conhecer dos Embargos de Declaração opostos pelo Sr. George de Brito Sena ao Acórdão 1898/2022-TCU-Plenário, para, no mérito, dar-lhes provimento e sanar a omissão do julgado, autorizando que o pagamento das dívidas (débito e multa) que lhe foram imputadas sejam objeto de recolhimento parcelado mediante desconto em seu contracheque, na forma já implementada pelo Comando da 6ª Região Militar, sem prejuízo da incidência dos encargos legais mencionados no Acórdão 1898/2022-TCU-Plenário; e
9.2. dar ciência desta decisão ao Comando da 6ª Região Militar, ao embargante e ao seu representante legalmente constituído nos autos, nos termos do art. 179, §7º, do Regimento Inteno/TCU.

Embargos de declaração contra acórdão que julgou irregulares as contas do embargante, condenando-o ao pagamento de débito e multa, em razão da percepção indevida de auxílio invalidez e melhorias em sua reforma militar, obtidas mediante fraude.

Comando da 6ª Região Militar.

3. Embargante: George de Brito Sena (XXX.769.505-XX).

13.1. Ministros presentes: Bruno Dantas (Presidente), Walton Alencar Rodrigues, Aroldo Cedraz, Jorge Oliveira e Antonio Anastasia.
13.2. Ministros-Substitutos convocados: Marcos Bemquerer Costa (Relator) e Weder de Oliveira.

MARCOS BEMQUERER

Ministro-Substituto Marcos Bemquerer Costa.

Cuidam os autos de Embargos de Declaração opostos pelo Sr. George de Brito Sena (peça 118) , em face do Acórdão 1898/2022-TCU-Plenário (peça 97) , por meio do qual o Tribunal, dentre outras medidas, considerou irregulares as contas do aludido responsável e condenou-o ao pagamento do débito apurado nos autos, relativamente à percepção indevida de auxílio invalidez e melhorias em sua reforma militar, obtidas mediante fraude, bem como aplicou-lhe a multa do art. 57 da Lei 8.443/1992 no valor de R$ 45.000,00.
2.	Nesta oportunidade, o Embargante aponta unicamente a existência de omissão no julgado, consistente, ao seu ver, na não apreciação de seu pedido de continuidade de pagamento do débito mediante parcelamento obtido na via administrativa já nos idos de 2013, sendo descontado regularmente de seu contracheque a quantia mensal de R$ 1.180,15, ou, sucessivamente, na concessão de parcelamento superior às 36 parcelas previstas no Regimento Interno do TCU, visto que o decisum limitou-se a autorizar esse último prazo, sem nada mencionar sobre seus pedidos. Em seu arrazoado, traz precedentes do TCU nos quais o parcelamento foi autorizado em 60 e 72 parcelas mensais (peça 118) .
	É o Relatório.

Fabiane Oliveira Neri, representando George de Brito Sena.

Não atuou.

EMBARGOS DE DECLARAÇÃO. ALEGAÇÃO DE OMISSÃO. NÃO MANIFESTAÇÃO SOBRE PEDIDO DE CONTINUIDADE DE PARCELAMENTO DO DÉBITO OBTIDO NA ESFERA ADMINISTRATIVA OU DE ELASTECIMENTO DO PARCELAMENTO EM NÚMERO SUPERIOR ÀS TRINTA E SEIS PARCELAS PREVISTAS NO REGIMENTO INTERNO. CONHECIMENTO E PROVIMENTO. SUPRESSÃO DA OMISSÃO. AUTORIZAÇÃO PARA A CONTINUIDADE DO RECOLHIMENTO DO DÉBITO MEDIANTE DESCONTO EM FOLHA.

TOMADA DE CONTAS ESPECIAL (TCE)

não atuou.

Trago à apreciação deste Colegiado os Embargos de Declaração opostos pelo Sr. George de Brito Sena (peça 118) , em face do Acórdão 1898/2022-TCU-Plenário (peça 97) , por meio do qual este Tribunal apreciou processo de Tomada de Contas Especial instaurada pelo Comando da 6ª Região Militar, tendo como responsáveis os Srs. George de Brito Sena, Rosenaldo Reis dos Santos, Elielton Souza dos Santos, Alessandro Moreira da Silva e Adilson Magalhães Nascimento Júnior, em razão de irregularidades na concessão de benefício militar de auxílio invalidez e melhoria de reforma militar, no período de 2007 a 2011.
2.	Na ocasião, especificamente em relação ao ora Embargante, o Tribunal considerou irregulares as suas contas e condenou-o ao pagamento do débito apurado nos autos, relativamente à percepção de auxílio invalidez e melhorias em sua reforma militar obtidos mediante fraude, bem como aplicou-lhe a multa do art. 57 da Lei 8.443/1992, no valor de R$ 45.000,00 (peça 97) .
3.	Nesta feita, o Embargante suscita omissão no referido decisum, na medida em que, conquanto tenha autorizado o parcelamento do débito em até 36 vezes (item 9.5) , não se pronunciou acerca de seu pedido de continuidade do pagamento parcelado obtido perante o Comando da 6ª Região Militar em 2013 ou, caso não aceito este, que fosse estendido o prazo de 36 parcelas, trazendo precedentes do TCU de autorizações em até 60 ou 72 parcelas.
4.	De início, cabe conhecer dos presentes Embargos de Declaração, porquanto opostos de forma tempestiva e em consonância com os preceitos normativos cabíveis à espécie (art. 287 do Regimento Interno/TCU) . 
5.	No tocante ao seu mérito, reputo assistir razão ao Embargante, visto que fora suscitada expressamente em sua defesa (peça 81) , patrocinada pelo Defensoria Pública da União no Estado da Bahia, a matéria acima mencionada, consistente na continuidade do pagamento parcelado na forma que já vinha sendo promovida pelo Comando da 6ª Região Militar ou, ainda, em prazo superior ao regimentalmente estabelecido. Nada obstante, o Acórdão embargado limitou-se a conceder o parcelamento em até 36 vezes.
6.	Portanto, cabe reconhecer a omissão, com vistas a saná-la, integrando-se o julgado com as considerações ora empreendidas.
7.	Em se tratando de débito oriundo de percepção indevida de proventos de reforma militar e considerando que o Sr. George de Brito Sena vem tendo a parcela do débito que a ele foi imputado regularmente descontada em seu contracheque desde 1º/12/2013, entendo que o recolhimento pode continuar sendo feito da forma como vem ocorrendo, em analogia com as indenizações e reposições ao erário devidas pelos servidores públicos, consoante preconiza o art. 46 da Lei 8.112/1990.
8.	Outrossim, cabe rememorar que, em casos excepcionais, este Tribunal vem autorizando o parcelamento em prazo superior ao previsto no art. 217 do Regimento Interno/TCU, a exemplo do que ocorreu nos Acórdão 7854/2022-TCU-Segunda Câmara (de minha relatoria) ; 4611/2021 - 2ª Câmara (rel. Ministro Raimundo Carreiro) ; 1.885/2019 - Plenário (rel. Ministro Vital do Rêgo) ; 7.296/2013 - 1ª Câmara (rel. Ministro José Múcio Monteiro) ; 193/2011 - Plenário (rel. Ministro-Substituto Augusto Sherman) ; 1.167/2011 - 2ª Câmara (rel. Ministro-Substituto André Luís de Carvalho) ; 3.782/2010 -  2ª Câmara (rel. Ministro-Substituto André Luís de Carvalho) ; e 2.291/2006 - Plenário (rel. Ministro Valmir Campelo) . 
9.	Nesse contexto e considerando o interesse do ora Embargante em cumprir a obrigação de recolhimento do débito e da multa, a sua capacidade econômica e o interesse público na quitação das dívidas sem a necessidade da ação de execução, assim como os princípios do formalismo moderado e da razoabilidade, deve-se conhecer dos presentes declaratórios para fins de sanar a omissão suscitada e integrar o julgado recorrido, com vistas a se autorizar o parcelamento nos moldes acima descritos.
	Com essas considerações, voto por que seja adotado o Acórdão que ora submeto a este Colegiado.  
T.C.U., Sala das Sessões, em 18 de janeiro de 2023.
MARCOS BEMQUERER COSTA
Relator